臺灣高等法院臺中分院刑事判決　　　　　　　　九十一年度交上易字第二三六號
　　上　訴　人　臺灣南投地方法院檢察署檢察官
　　被　　　告　乙○○　女三十.
右上訴人因被告過失傷害案件，不服臺灣南投地方法院九十一年度交易字第六０號中
華民國九十一年九月二十日第一審判決（起訴案號：臺灣南投地方法院檢察署九十年
度偵字第四五二一號），提起上訴，本院判決如左：
      主  文
原判決撤銷。
乙○○因過失傷害人，處有期徒刑伍月，如易科罰金，以佰元折算壹日。
      事  實
一、乙○○於民國（下同）九十年十二月十二日上午八時四十分，駕駛車牌號碼Ｍ八
    ─九一九七號自小客車，沿南投縣草屯鎮○○路○○道由北向南行駛，途至南投
    縣草屯鎮○○路○段與民族路口，欲左轉民族路時，本應注意汽車行駛至無號誌
    之交岔路口左轉時，轉彎車應暫停讓直行車先行，而依當時天候晴天，路面乾躁
    、無缺陷，視距良好之情形下，並無不能注意之情事，竟疏未注意應暫停讓直行
    車先行，即冒然左轉，適有孕婦丙○○騎乘車牌號碼ＮＶＮ─一八七號重型機車
    ，沿前揭太平路對向車道由南往北直行，亦疏未注意車前狀況，隨時採取必要之
    安全措施，即直行欲通過該路口，因煞避不及，致機車右前車頭撞及乙○○所駕
    駛上開自小客車之右前側，丙○○因而人車倒地，致受有妊娠三十五週，破水，
    胎兒窘迫與胎盤早期剝離及車禍合併腹剖挫傷與身體多處擦傷等傷害，其胎兒（
    嗣命名為石學勝）經以剖腹產方式產出後，因受有胎兒室息、肺出血合併肺持續
    動脈高壓等傷害，經治療後，因合併有小頭症、腦性麻痺、不能自力飲食，需以
    鼻餵管餵食。乙○○於肇事後，未經司法警察機關發覺前，即於警員前往現場處
    理時當場向警方自首而受裁判。
二、案經被害人丙○○之夫甲○○訴由南投縣警察局草屯分局報請台灣南投地方法院
    檢察署檢察官偵查起訴。
    理  由
一、訊據被告乙○○對於右揭事實坦承不諱，並有南投縣警察局道路交通事故調查報
    告表一份、現場照片六張附卷可稽（見偵查卷第九至一一頁）。而依該交通事故
    調查表肇事經過摘要欄所載：「Ａ車（Ｍ８－９１９７號自小客車）沿太平路北
    向南快車道直行至肇事處，欲左轉民族路時，其右側前車身被沿太平路一段南向
    北直行之Ｂ車（ＮＶＮ－１８７號重機車）前車頭撞及而肇事，並致Ｂ車駕駛丙
    ○○（懷有身孕）受傷送醫急救」等語，及現場照片所示「機車車頭嚴重毀損及
    自小客車右前側輪胎上方位置留有撞擊點」等情觀之，本件車禍應係被害人丙○
    ○騎乘機車撞及被告自小客車之右前側無疑，否則若係被告之自小客車撞及被害
    人丙○○之機車，衡情被告自小客車之撞擊點應位於右前車頭處，而非右前側輪
    胎上方處。是告訴人指稱本件應係被告駕車撞擊被害人丙○○之機車車頭云云，
    尚難採信。
二、按車輛行至無號誌或號誌故障而無交通警察指揮之交岔路口時，轉彎車應暫停讓
    直行車先行，道路交通安全規則第一百零二條第一項第二款定有明文。被告既於
    警訊時自承其曾考領普通小型車駕駛執照，堪認前開交通規則為其所知悉。而肇
    事當時，依上開道路交通事故調查報告表所載，天候晴、路面並無障礙物、視距
    良好，並無不能注意之情事，詎被告竟疏未注意，於駛至無號誌之前開交岔路口
    時，未暫停讓被害人丙○○駕駛之直行機車先行，即貿然左轉，其有過失甚明。
    況本件交通事故經送台灣省南投縣區車輛行車事故鑑定委員會鑑定結果，認被告
    駕駛自小客車行經無號誌路口左轉時，未停讓對向直行車輛先行，為肇事主因，
    被害人丙○○駕駛重機車行進中，未注意車前狀況，隨時採取必要之安全措施，
    為肇事次因，有該委員會投鑑字第九ＯＯ四三三號鑑定意見書一份在卷可按（見
    偵持卷第三一至三三頁），嗣再送請台灣省車輛行車事故覆議鑑定委員會鑑定結
    果，亦同意原鑑定機關之意見，有該委員會九十一年六月二十六日府覆議字第九
    一Ｏ九三一號函一紙附卷可憑（原審卷第九頁），益徵被告之行為確有過失。雖
    被害人丙○○未注意車前狀況，隨時採取必要之安全措施，亦與有過失，惟仍不
    能免除被告之過失責任。又被害人丙○○確遭被告駕駛自小客車撞擊，致受有前
    開傷害，亦有佑民醫院九十年十二月十八日佑字第九Ｏ一二四三五號診斷證明書
    一紙在卷可憑（見偵查卷第二九頁），是被告之過失行為與被害人丙○○受傷間
    ，應有相當之因果關係存在。本件事證明確，被告過失犯行應堪認定。
三、核被告所為，係犯刑法第二百八十四條第一項前段之過失傷害罪。被告於肇事後
    ，於未經司法警察機關發覺前，即於警員前往現場處理時當場向警方承認係肇事
    者等情，業據證人即南投縣警察局草屯分局草屯派出所警員陳志盛於原審時結證
    屬實（見原審卷第二八、二九頁），足認被告係自首而接受裁判，應依刑法第六
    十二條前段規定減輕其刑。原審以被告罪證明確，予以論罪科刑，固非無見。惟
    查：(一)本件應係被害人丙○○騎乘機車撞及被告之自小客車，原審認係被告之自
    小客車右前側撞及被害人劉花之機車，即有未洽；(二)又被告之過失行為，除造成
    被害人丙○○受有前開傷害外，所懷之胎兒亦因此緊急剖腹生產，而石學勝前開
    之傷害，以目前之醫療科技而言，只能藉助給予支持性治療來維持生命，無法達
    到改善或痊癒等情，亦有私立中國醫藥學院附設醫院之函附卷可參（原審卷第四
    八頁），告訴人一家將因此變故，終身受有莫大之傷害，原審僅量處有期徒刑四
    月，亦有失當。公訴人指摘原審量刑過輕，為有理由，自應由本院將原判決撤銷
    改判。爰審酌被告並無前科，素行尚佳，有台灣南投地方法院檢察署刑案資料查
    註紀錄表一份在卷可憑，與被害人均互有過失，且為肇事主因之過失程度，被害
    人所受傷勢及損害輕重，被告雖願一次給付告訴人甲○○現金新台幣（下同）三
    百萬元，並於告訴人之子石學勝存活期間，另按月給付告訴人二萬元，惟因該金
    額與告訴人期待被告至少以現金七百萬元一次付清之和解條件差距過大，致無法
    達成和解，及其犯後坦承犯行，已有悔意等一切情狀，量處如主文所示之刑（刑
    法第二百八十四條第一項法定最重本刑為六個月之有期徒刑，而被告因自首依法
    必須減輕其刑），並諭知易科罰金之折算標準。
四、公訴意旨另略以：被告因上開過失行為，致被害人丙○○腹中之胎兒（嗣經命名
    為石學勝），經以剖復產產出後，石學勝受有新生兒窒息、肺出血、新生兒持續
    性肺高壓、慢性肺病、缺氧缺血性腦病變等傷害，目前呈植物人狀態，因認被告
    尚涉有刑法第二百八十四條第一項後段之過失傷害人致重傷罪嫌。惟按刑法對於
    「人」之保護係始於出生，終於死亡，胎兒因尚未出生，就刑法而言僅能視為母
    體之一部分，此觀刑法就非法奪取胎兒之生存權，僅設有「墮胎罪」加以處罰，
    而非論以「殺人罪」，即可推知，而過失致重傷罪，係以「人」為被害客體，故
    未經產生之胎兒，自不在其列。是被害人丙○○所懷之胎兒經剖腹產出後，雖受
    有新生兒窒息、肺出血、新生兒持續性肺高壓、慢性肺病、缺氧缺血性腦病變等
    傷害而呈植物人狀態，惟該胎兒於車禍時尚未出生，被告右揭過失行為所加害之
    對象，僅為被害人丙○○本人，應無對嗣後產出之被害人丙○○之子石學勝成立
    過失致重傷罪之餘地。被告此部分既未構成過失致重傷罪，本應為無罪判決之諭
    知，惟因公訴意旨認此部分與前開有罪部分，屬想像競合犯之裁判上一罪關係，
    爰不另為無罪判決之諭知，附此敘明。
據上論結，應依刑事訴訟法第三百六十九條第一項前段、第三百六十四條、第二百九
十九條第一項前段，刑法第二百八十四條第一項前段、第六十二條前段、第四十一條
第一項前段，罰金罰鍰提高標準條例第一條前段、第二條，判決如主文。
本案經檢察官丁○○到庭執行職務。
中      華      民      國      九十一    年    十二    月    三十一    日
                                    臺灣高等法院臺中分院刑事第十庭
                                          審判長法  官  林  照  明
                                                法  官  王      銘
                                                法  官  蔡  名  曜
右正本證明與原本無異。
不得上訴。
                                                書記官  許  哲  禎
中      華      民      國      九十二   年       一  月    二      日
附錄本判決論罪之法條：
刑法第二百八十四條第一項前段
因過失傷害人者，處六月以下有期徒刑、拘役或五百元以下罰金，致重傷者，處一年
以下有期徒刑、拘役或五百元以下罰金。
                                                                        Ｋ
